臺灣苗栗地方法院民事簡易判決
111年度苗簡字第579號
原      告  蔡惠文  
被      告  施傳柏  

上列當事人間請求確認車輛所有權不存在等事件，本院於民國11
1年10月13日言詞辯論終結，判決如下：
    主  文
一、確認原告對OPEL廠牌、西元2005年10月出廠、排氣量1998立
    方公分、型式ASTRA、車牌號碼0000-00自用小客車之所有權
    不存在。
二、確認前項車輛為被告所有。
三、被告應協同原告辦理將第1項車輛之車籍過戶登記予被告。
四、被告應給付原告新臺幣181,658元，及自民國111年10月4日
    起至清償日止，按年息百分之5計算之利息。
五、訴訟費用由被告負擔。
六、本判決第4項得假執行。
    事  實
一、原告起訴主張：兩造前為男女朋友關係，被告於民國108年5
    月9日購入OPEL廠牌、西元2005年10月出廠、排氣量1998立
    方公分、型式為ASTRA、車牌號碼0000-00之自用小客車（下
    稱系爭車輛），因被告無資力負擔系爭車輛價款新臺幣（下
    同）25萬元，且無駕照，兩造乃約定系爭車輛借名登記於原
    告名下，由原告先行代墊15萬元，尾款10萬元由被告負擔，
    又實際使用系爭車輛者為被告，故由被告負擔使用系爭車輛
    之相關費用。惟兩造自110年12月分手後，被告不願返還系
    爭車輛價款15萬元，更有行政規費及多張違規罰單如附表所
    示共31,658元未繳納而由原告代付。爰類推適用民法委任之
    法律關係，以起訴狀繕本送達被告向其為終止借名登記契約
    之意思表示，並請求被告應協同辦理系爭車輛過戶事宜。另
    被告為系爭車輛實際所有權人即使用人，其違規受罰，卻由
    原告墊支相關罰鍰而受有利益，致原告受有損害，是依民法
    不當得利法律關係，請求被告給付181,658元【頭期款150,0
    00元＋罰鍰費用31,658元＝181,658元】及利息。並聲明：如
    主文第1至4項所示。
二、被告未於言詞辯論期日到場，亦未提出準備書狀作何聲明或
    陳述。
    理  由
一、按確認法律關係之訴，非原告有即受確認判決之法律上利者
    ，不得提起之；民事訴訟法第247條第1項前段定有明文。所
    謂即受確認判決之法律上利益，係指法律關係之存否不明確
    ，原告主觀上認其在法律上之地位有不安之狀態存在，且此
    種不安之狀態，能以確認判決將之除去者而言，若縱經法院
    判決確認，亦不能除去其不安之狀態者，即難認有受確認判
    決之法律上利益（最高法院52年台上字第1240號判決意旨參
    照）。原告主張系爭車輛為被告所有，惟登記於原告名下，
    因系爭車輛之所有權歸屬而產生之行政規費及罰鍰等問題，
    對原告權益有所影響，此種不安狀態，得以確認判決除去，
    故原告提起本件確認之訴自有確認利益。
二、原告主張之事實，業據其提出系爭車輛之買賣契約書、行車
    執照、使用牌照稅繳款書、交通部高速公路局補繳通行費及
    追繳作業費用通知單、舉發違反道路交通管理事件通知單4
    張、簡訊繳款通知截圖、監理服務網截圖等件（卷第23、39
    至59、63頁）為憑。而被告經合法通知，未於言詞辯論期日
    到場或提出書狀加以否認或爭執，依民事訴訟法第280條第3
    項前段準用同條第1項規定，視同自認，是本院參酌前述事
    證，認原告之主張為真實。
三、按稱「借名登記」者，謂當事人約定一方將自己之財產以他
    方名義登記，而仍由自己管理、使用、處分，他方允就該財
    產為出名登記之契約，其成立側重於借名者與出名者間之信
    任關係，及出名者與該登記有關之勞務給付，具有不屬於法
    律上所定其他契約種類之勞務給付契約性質，應與委任契約
    同視，倘其內容不違反強制、禁止規定或公序良俗者，當賦
    予無名契約之法律上效力，並依民法第529條規定，適用民
    法委任之相關規定（最高法院99年度台上字第1662號判決參
    照）。再按當事人之任何一方，得隨時終止委任契約；次按
    受任人因處理委任事務，支出之必要費用，受任人應償還之
    ，並付自支出時起之利息；受任人以自己之名義，為委任人
    取得之權利，應移轉於委任人；民法第549條第1項、第546
    條第1項、第541條第2項分別定有明文。準此，借名者、出
    名者均得隨時終止具委任性質之借名登記契約，而於借名登
    記契約終止時，出名者應將其因借名登記契約所取得之權利
    移轉於借名者。兩造間就系爭車輛存在借名登記契約，業如
    前述，而原告以本件起訴狀之送達做為終止借名登記契約之
    意思表示，經本院於111年9月13日公示送達在案（卷第93頁
    ），故兩造就系爭車輛之借名登記契約即於同年10月4日終
    止。從而，原告終止借名登記法律關係後，請求確認對系爭
    車輛所有權不存在、系爭車輛為被告所有，及被告應協同辦
    理系爭車之車籍過戶登記及返還系爭車輛價款15萬元（此款
    項之代付，應認屬處理借名登記事務之一部分，而非不當得
    利關係）均屬有據。
四、又按無法律上之原因而受利益，致他人受損害者，應返還其
    利益；民法第179條前段定有明文。被告為系爭車輛之實際
    所有人及使用人，因原告代繳如附表所示之稅費及罰單等款
    項而受有利益，致原告受有損害，原告依前開規定請求被告
    返還31,658元之本息，亦屬有據。
五、綜上所述，原告請求確認對系爭車輛所有權不存在、系爭車
    輛為被告所有，及被告應協同辦理系爭車輛之車籍過戶、應
    給付原告181,658元，及自起訴狀繕本送達翌日即111年10月
    4日（卷第93頁）起至清償日止，按年息百分之5計算之利息
    ，均有理由，應予准許。
六、本件係依民事訴訟法第427條第1項規定適用簡易程序所為被
    告敗訴之判決，依同法第389條第1項第3款規定，主文第4項
    應依職權宣告假執行。至主文第1至3項請求確認及協同辦理
    車籍部分，係命被告為一定之意思表示，性質不宜假執行，
    爰不宣告假執行。
七、本件事證已臻明確，兩造其餘攻擊防禦方法，核與判決結果
    無影響，爰無庸一一論駁，附此敘明。
八、訴訟費用負擔之依據：民事訴訟法第78條。
中　　華　　民　　國　　111 　年　　 10　 月　　26　　日
                  苗栗簡易庭  法　官　黃怡玲
以上正本係照原本作成。
如對本判決上訴，須於判決送達後20日內向本院提出上訴狀（須
附繕本）。如委任律師提起上訴者，應一併繳納上訴審裁判費。
中　　華　　民　　國　　111 　年　　10　　月　　26　　日
　　　　　　　　　            書記官  陳映綺
附表：
編號 項目 金額（新臺幣） 1 111年牌照稅 11,230元 2 高速公路通行費/作業處理費 552元 3 交通罰單(不依期限參加定檢) 1,200元 4 交通罰單(禁止停車) 900元 5 交通罰單(超速) 5,000元 6 交通罰單(超速) 1,200元 7 交通罰單(逾期未繳通行費) 300元 8 交通罰單(逾期未繳通行費) 300元 9 交通罰單(超速) 6,000元 10 交通罰單(逾期未繳通行費) 300元 11 交通罰單(臨停) 900元 12 交通罰單(使用註銷之牌照) 3,600元 13 高速公路交通費 176元 合計  31,658元